【裁判字號】    92,上訴,3841
【裁判日期】    921121
【裁判案由】    毒品危害防制條例
【裁判全文】
臺灣高等法院刑事判決                          九十二年度上訴字第三八四一號
    上  訴  人
    即  被  告  丙○○
    指定辯護人  本院公設辯護人  甲○○
右上訴人因毒品危害防制條例案件，不服臺灣新竹地方法院九十一年度訴字第六四０
號，中華民國九十二年九月五日第一審判決（起訴案號：臺灣新竹地方法院檢察署九
十一年度偵字第一九二九號），提起上訴，本院判決如左：
    主  文
原判決關於丙○○部分撤銷。
丙○○連續轉讓第二級毒品，處有期徒刑柒月；又連續販賣第二級毒品，處有期徒刑
柒年壹月，扣案之分裝袋壹佰捌拾個、帳冊壹本均沒收，販賣所得新台幣伍仟元沒收
，如全部或一部不能沒收時，以其財產抵償之；應執行有期徒刑柒年肆月，扣案之分
裝袋壹佰捌拾個、帳冊壹本均沒收，販賣所得新台幣伍仟元沒收，如全部或一部不能
沒收時，以其財產抵償之。
    事  實
一、丙○○明知安非他命屬第二級毒品，不得轉讓，竟因與劉獻文係一同施用第二級
    毒品安非他命之損友，基於同價轉讓安非他命之概括犯意，(1)於九十一年三月十
    四日下午七時許，在竹北火車站，(2)於九十一年三月十七日下午十一時許，在竹
    北市○○○路四八八號金寶戲院前，(3)於九十一年三月二十日下午七時許，在竹
    北市○○路北聯社超市前，(4)於九十一年三月二十一日下午八時許，在竹北市○
    ○路北聯社超市前，於劉獻文無安非他命可施用時，先後四次，每次各以每包重
    一公克新台幣（下同）一千元代價，同價轉讓安非他命予劉獻文。
二、丙○○另行起意，明知安非他命屬第二級毒品，不得販賣，基於意圖營利之概括
    犯意，並自九十一年一月開始到同年四月五日止，先後十次，將每一公克一千元
    代價購入之安非他命，以每零點二五公克安非他命五百元之代價，在竹北市○○
    路、中正東路路口及竹北市○○○路四八八巷十五號旅館內等地，販賣安非他命
    予乙○○，嗣於九十一年四月五日下午三時三十分許，劉獻文於新竹縣湖口文化
    路七二號三Ｏ二號房內為警查獲後，帶同警方於九十一年四月五日下午九時許，
    至新竹縣中正東路四八八號金寶賓館六一五室內查獲丙○○，並扣得丙○○所有
    供施用安非他命所用含有安非他命殘渣之塑膠袋二只及丙○○所有預備供販賣或
    轉讓安非他命所用分裝袋一百八十個及丙○○所有供販賣安非他命記帳之帳冊一
    本。
三、案經新竹縣警察局移送台灣新竹地方法院檢察署檢察官偵查起訴。
    理  由
一、訊據上訴人即被告丙○○固不否認有以原價調貨予劉獻文先後四次等情，但否認
    販賣安非他命犯行，辯稱：毒品是我與劉獻文一起去買的，我有吸食安非他命，
    一旦劉獻文沒有毒品吸時，就會向我調貨，但是我沒有販賣，證人乙○○根本沒
    有驗到毒品反應，何來說跟我買安非他命云云。
二、經查：
    １、被告丙○○坦承先後四次以，每一公克一千元之價格，原價轉讓安非他命予
        同案被告劉獻文，核與同案被告劉獻文於警訊時供稱：我與被告是相互調藥
        「調安非他命」，有時他沒有東西就會跟我拿，我沒有毒品就會向他購買，
        他向我買幾次我已不記得，是二月底開始向我買，我也曾於九十一年三月十
        四日下午七時許，以一千元向他購買安非他命，在竹北火車站，於九十一年
        三月十七日下午十一時許，以一千元向他買安非他命，在竹北市○○○路四
        八八號金寶戲院前，於九十一年三月二十日下午七時許，以一千元向他買安
        非他命一公克，在竹北市○○路北聯社超市前，於九十一年三月二十一日下
        午八時許，以一千元向他買安非他命一公克，在北聯社超市前交易等語（詳
        偵查卷第八、九頁）相符。
    ２、被告丙○○自承0000000000行動電話門號是其向乙○○借來使用
        至今，約六個月，劉獻文綽號『捲毛』等語（詳偵查卷第十三頁反面）。而
        據同案被告劉獻文0000000000號與前開被告丙○○電話間相互聯
        絡之監聽譯文所載：
      (1)九十一年三月十四日下午七時零九分，同案被告劉獻文打電話給綽號模仔之
        被告丙○○，被告劉獻文稱「模仔，你要救我嗎？救我１克可以嗎？」，同
        日下午十時二十一分，同案被告劉獻文打給被告丙○○，同案被告劉獻文稱
        ：「我要跟你拿１啦」。同日下午十時二十六分，同案被告劉獻文稱：「我
        在領錢」，被告丙○○回電稱：「到ＯＫ」。（九十一年度聲監字第０００
        ０一六號卷第五十一頁），而據被告丙○○自承：劉獻文稱要向你調「１」
        是指一克的安非他命（詳偵查卷第一百三十七頁）。
      (2)九十一年三月十五日下午八時十一分，同案被告劉獻文打電話給被告丙○○
        「我在你們樓下」，同日下午八時十五分，同案被告劉獻文打電話給被告丙
        ○○「你要不要啦？」，同日下午八時十八分，被告丙○○打電話給同案被
        告劉獻文，被告劉獻文稱：「你的東西太碎了」，同日下午八時二十四分，
        同案被告劉獻文打給綽號小胖談論被告丙○○毒品品質不好（九十一年度聲
        監字第００００一六號卷第五十三頁）。
      (3)九十一年三月十七日下午十時四十七分，同案被告劉獻文打電話給被告丙○
        ○，同案被告劉獻文稱：「你還有嗎？」，被告丙○○稱：「要多少？」，
        同案被告劉獻文稱：「一千」，被告丙○○稱：「你來竹北，北聯社」，同
        案被告劉獻文稱：「好，馬上到」。同日下午十一時零八分，同案被告劉獻
        文稱：「到了」，被告丙○○稱：「金寶樓下」（九十一年度聲監字第００
        ００一六號卷第五十五頁、第五十六頁）。
        則依右開電話監聽譯文所載內容以觀，被告丙○○顯有以一公克一千元代價
        交付安非他命予被告劉獻文甚詳。
    ３、按被告丙○○一再供稱：安非他命是以每一公克一千元代價購入等語，而同
        案被告劉獻文於警訊時亦供稱：警方所查扣之安非他命二十五公克，是我以
        二萬五千元購買等語（詳偵查卷第九頁），顯見被告丙○○確以每一公克一
        千元購入安非他命無誤，而被告既未獲利以原價出售，尚難認被告有營利意
        圖，自屬轉讓之犯意甚明。
    ４、另據證人乙○○於警訊時供稱：我向丙○○買過十次左右，自九十一年一月
        開始，前幾次時間已不清楚，最近二次，九十一年四月三日下午七時許，在
        竹北市○○路與中正東路口，另一次在九十一年四月五日，竹北市○○○路
        四八八號六一五房內，每次均購買五百元，約零點二五公克，可以吸二泡等
        語（詳偵查卷第十七頁），核其在檢察官訊問時證稱：我自九十一年一月間
        起向丙○○買毒品，前後約有十次左右，每次都向他買五百元，他給我零點
        二五公克的貨，平均每個月向他買二、三次，最後二次是九十一年四月三日
        晚上七時，在竹北市○○路、中正東路路口，我公司附近，另一次是同年四
        月五日下午二時，在竹北市○○○路四八八巷十五號丙○○租的旅館房內等
        語（詳偵查卷第一百四十五頁反面至第一百四十六頁），其後於原審到庭證
        稱：我有向丙○○買過安非他命，都在竹北那邊跟他買，一次都買五百元，
        和丙○○沒有過節（詳原審卷第一五一頁）；從九十一年一月開始到九十一
        年四月五日曾向丙○○買安非他命，筆記本上丙○○都是登記我為「林」，
        平均一個月跟他買了二、三次等語（詳原審卷第三五、三八頁），其先後證
        述情節均相符合。而扣案之冊本中，四月三日及四月五日確有乙○○購買五
        百元之記錄（詳偵查卷第三十七頁及第三十八頁均有上開日期及「林」「△
        」之記載；自三月十一日起至四月五日止，總共有七次之「林」「△」之記
        載），再參以被告丙○○稱：我和乙○○沒有恩怨或糾紛等語（詳原審卷第
        六十五頁），且證人乙○○確實有因施用安非他命，經裁定觀察、勒戒後，
        業經台灣新竹地方法院檢察署檢察官於九十二年九月四日以九十二年度毒偵
        緝字第八七號為不起訴處分確定，此有該不起訴處分書一紙附於本院卷可證
        ，則被告丙○○所稱：乙○○無施用安非他命，豈會購買安非他命一節，顯
        屬誤會，而被告販賣安非他命予乙○○部分亦堪認定，至於證人乙○○於警
        訊及偵查均供稱：買過前後約十次等語，而於原審則稱：每個月買二、三次
        等語，按證人乙○○指述自九十一年一月起開始購買，則至九十一年四月五
        日，先後約三個月，則證人乙○○所供前後約十次與每個月買二、三次，二
        者並無矛盾，換言之，即每個月買二、三次，先後共買十次甚明，附此敘明
        ，又被告丙○○於本院調查時聲請傳喚證人乙○○，惟本院認證人乙○○先
        後證述一致且明確，並無再予訊問之必要，特此說明。
    ５、再被告丙○○雖另辯稱：扣案之筆記本所是向人借錢的記錄，□、△、○代
        表向他人借錢的金額，打勾代表錢已經還了等語（詳偵查卷第十四頁及反面
        ）；惟於原審審理時則改，那是我們撿紅點人家欠我錢的代號等語（詳原審
        卷第一八五頁），其前後所述不同，已令人質疑其所述之真實性。另查扣案
        之記事本，於三月十一日有七筆記錄、十二日有三筆記錄、十三日有四筆記
        錄、十四日有五筆記錄、十五日有六筆記錄、十六日有四筆記錄、十七日有
        四筆記錄，十八日有三筆記錄、十九日有三筆記錄、二十日有四筆記錄、二
        十一日有三筆記錄、二十二日至三十一日有二十三筆記錄、四月一日至五日
        被查獲時有二十筆記錄，短短於三月十一日至四月五日不到一個月的時間內
        竟共有九十九筆記錄（詳偵查卷第三五至四一頁），且若係賭博金額為何僅
        有五百元或一千元或二千元？而無其他金額？甚且為何被告每次賭博均贏錢
        ，而無輸錢記錄？被告辯稱係向他人借錢或與人賭博他人欠錢的記錄，顯與
        常情不符，自難以採信，反倒係販賣毒品所得的記錄較可採信。而扣案筆記
        本上圓形是代表二千元，三角形是五百元，四方形是一千元，Ｑ毛是指劉獻
        文亦據被告丙○○於檢察官訊問（詳偵查卷第九十五頁）及原審審理時自承
        甚詳（詳原審卷第一八五頁），核與同案被告劉獻文於警訊時稱：丙○○就
        是綽號「莫仔」的男子，我需要毒品時，均是打他的行動電話000000
        0000，丙○○所有之記事本內有「Ｑ毛，3.17，□」，Ｑ毛就是指我；
        又丙○○記載□代表一千元，△代表五百元，○代表二千元等語（詳偵查第
        八頁至第九頁反面）均相符合。再觀扣案筆記本裡確分別於三月十四日及三
        月十七日記載被告劉獻文曾購買一千元（按即□符號）之記錄（詳偵查卷第
        四十頁），核與前開被告劉獻文之供述及電話監聽譯文所載均相符合，自堪
        認定，至於同案被告劉獻文於九十一年三月二十日及三月二十一日以同價向
        被告丙○○購買安非他命各一千元部分，雖然扣案帳冊上未記載，但此顯係
        被告丙○○未將每筆買賣均確實記錄所致，尚難因此即認被告丙○○及同案
        被告劉獻文所述為不可採，至於被告丙○○質疑證人乙○○何以知悉帳冊內
        「林」即是指乙○○一節，按同案被告劉獻文既能知悉帳冊內「Ｑ毛」就是
        指劉獻文，則證人乙○○知悉「林」就是指乙○○，即無怪異之處，此當係
        被告告知或被告當證人乙○○面前記載所致，亦附此敘明。
    ６、另扣案之結晶二包經送驗結果，均發現含第二級毒品甲基安非他命成分，惟
        量微無法稱重，包裝重零點五八公克，此有法務部調查局九十二年七月十一
        日調科壹字第０九二００二二八八六０號檢驗通知書在卷可稽（詳原審卷第
        一六Ｏ頁），惟因扣案安非他命數量甚微，應非供販賣之用，當係供被告丙
        ○○施用甚明；此外復有分裝袋一百八十個、帳冊一本、行動電話一支足資
        佐證，綜上各情，被告前開未販賣安非他命所辯，無非事後飾卸之詞，不足
        採信，本件事證明確，被告犯行，洵堪認定。
三、核被告丙○○以原價出賣安非他命予劉獻文所為，係犯毒品危害防制條例第八條
    第二項轉讓第二級毒品罪，被告將以每一公克一千元購入之安非他命，以每零點
    二五公克五百元出售予乙○○，顯每一公克獲利一千元，是被告此部分所為係犯
    係犯毒品危害防制條例第四條第二項販賣第二級毒品罪，被告先後多次持有第二
    級毒品之低度行為，應為轉讓毒品或販賣毒品之高度行為所吸收，不另論罪，再
    被告先後多次轉讓第二級毒品及先後多次販賣第二級毒品犯行，均時間緊接，犯
    罪構成要件皆相同，均顯係基於概括犯意反覆為之，皆為連續犯，均應依刑法第
    五十六條規定，分別論以一罪，並皆依法加重其刑，而被告所犯轉讓毒品罪與販
    賣毒品罪，乃犯意各別，應分論併罰，再公訴人認被告以原價出售安非他命予劉
    獻文部分，係犯幫助施用第二級毒品罪，惟被告丙○○買入毒品後，再以原價販
    出，其毒品所有權已有改變，其行為顯已構成轉讓，與單純替他人購買情形不同
    ，故起訴法條，尚有未洽，應予變更。
四、原審論罪科刑固非無見，惟原審將原價無營利意圖之轉讓安非他命，亦認定為販
    賣安非他命，顯然違法，且就販賣所得未加以沒收或以財產抵償之，其認事用法
    ，顯有違誤，雖被告空言未販賣安非他命為無理由，然原判決既有可議之處，自
    應由本院將原判決關於被告丙○○部分撤銷，爰審酌被告、轉讓次數非多、販賣
    數量非鉅、獲利非多等一切情狀，分別量處如主文所示之刑，並定其應執行之刑
    ，以示懲儆，至在劉獻文處扣案海洛因淨重零點零玖公克、摻有海洛因之香煙一
    支、安非他命二包淨重分別為拾伍點壹捌公克、陸點伍參公克部分及分裝袋十六
    個為同案被告劉獻文所有與被告丙○○無關，另扣案甲基安非他命殘渣袋二個，
    尚無證據證明係供販賣或轉讓安非他命所用，與本案無關，爰不為沒收之諭知，
    至於扣案之分裝袋一百八十個為被告所有預備供販賣或轉讓安非他命所用，爰依
    刑法第三十八條第一項第二款規定沒收，因無法區分何者供販賣之用，何者供轉
    讓之用，為避免重複沒收，爰在販賣項下宣告沒收。另帳冊一本為被告所有供販
    賣安非他命所用，爰依毒品危害防制條例第十九條第一項規定沒收，至販賣毒品
    所得新台幣五千元（500X10=5000)，依毒品危害防制條例第十九條第一項規定諭
    知沒收，如全部或一部不能沒收時，以其財產抵償之。而被告所有行動電話一支
    並非供犯罪所用之物，爰不為沒收之諭知，附此敘明。
據上論斷，應刑事訴訟法第三百六十九條第一項前段、第三百六十四條、第二百九十
九條第一項前段、第三百條，毒品危害防制條例第四條第二項、第八條第二項、第十
九條第一項，刑法第十一條前段、第五十六條、第五十一條第五款、第三十八條第一
項第二款，判決如主文。
本案經檢察官吳國南到庭執行職務。
中      華      民      國     九十二    年     十一     月    二十一   日
                              臺灣高等法院刑事第十八庭
                                  審判長法  官  吳      敦
                                        法  官  吳  明  峰
                                        法  官  劉  慧  芬
右正本證明與原本無異。
如不服本判決，應於收受送達後十日內向本院提出上訴書狀，其未敘述上訴之理由者
並得於提起上訴後十日內向本院補提理由書（均須按他造當事人之人數附繕本）。
                                        書記官  鎖  瑞  嶺
中      華      民      國    九十二    年     十一     月    二十一    日
附錄：本案論罪科刑法條全文
毒品危害防制條例第四條第二項
製造、運輸、販賣第二級毒品者，處無期徒刑或七年以上有期徒刑，得併科新台幣七
百萬元以下罰金。
毒品危害防制條例第八條第二項
轉讓第二級毒品者，處六月以上五年以下有期徒刑，得併科新台幣七十萬元以下罰金
。


司法院資訊處製作；財團法人民間司法改革基金會備份。
